【裁判字號】    95,訴,507
【裁判日期】    951130
【裁判案由】    給付買賣價金
【裁判全文】
臺灣板橋地方法院民事判決               95年度訴字第507號
原      告  乙○○
被      告  丁○○
訴訟代理人  丙○○
上列當事人間請給付買賣價金事件，本院於中華民國95年11月16
日言詞辯論終結，判決如下：
    主  文
被告應給付原告新臺幣玖拾捌萬玖仟參佰伍拾元，及自民國九十
年五月九日起至清償日止，按年息百分之五計算之利息。
訴訟費用由被告負擔。
    事實及理由
壹、程序方面：
    按訴狀送達後，原告不得將原訴變更或追加他訴，但擴張或
    減縮應受判決事項之聲明者，不在此限，民事訴訟法第255
    條第1 項第3 款定有明文。本件原告起訴聲明請求被告給付
    原告新臺幣（下同）98萬9,350 元，及自90年5 月8 日起至
    清償日止，按年息百分之5 計算之利息。嗣於本院審理中變
    更訴之聲明為請求被告給付原告98萬9,350 元，及自90年5
    月9 日起至清償日止，按年息百分之5 計算之利息，核屬減
    縮應受判決事項之聲明，於法自無不合。
貳、實體方面：
一、原告主張：兩造於民國89年6 月21日簽訂不動產買賣契約（
    下稱系爭契約），約定原告應將坐落臺北縣五股鄉○○○段
    崩山小段94地號土地分割後售予被告，實際出售面積依地政
    機關丈量為準，以每坪3 萬8,000 元計算買賣總價。兩造簽
    約後，原告即依被告之到場指界，自前開土地內分割出臺北
    縣五股鄉○○○段崩山小段94之3 地號土地（下稱系爭土地
    ），面積為1,130 平方公尺，相當於341.825 坪，並於90年
    5 月8 日將系爭土地所有權移轉登記予被告指定之登記名義
    人即訴外人郭央和。依系爭契約第2 條約定，被告應於系爭
    土地所有權移轉登記完成時付清價款，惟被告迄今仍有98萬
    9,350 元尚未清償，原告爰依買賣契約之法律關係，請求被
    告給付未付之價款，暨加計自90年5 月9 日起算之法定遲延
    利息等情。並聲明：如主文第1 項所示。
二、被告則以：被告向原告購買系爭土地之面積原預定為250 坪
    ，嗣經原告告知：依法令規定土地分割之面積不得小於0.1
    公頃云云，被告始同意將購買系爭土地之面積訂在0.1 公頃
    以上，茲被告業已支付原告1,200 萬元價款，依每坪單價3
    萬8,000 元計算，被告以該筆款項所購得之系爭土地面積為
    315 .78 坪，相當於1,044 平方公尺，已是符合兩造所為分
    割後系爭土地面積不低於0.1 公頃之約定，詎原告竟在被告
    不知情之情況下，將系爭土地分割為1,130 平方公尺而為移
    轉，較原告支付1,200 萬元所購得之1,044 平方公尺土地多
    出86平方公尺，且該多出部分其上已設有墳墓而無利用價值
    ，原告自無付款購買之理等語資為抗辯。並聲明：原告之訴
    駁回。
三、兩造就系爭土地約定之買賣單價為每坪3萬8,000元，以及系
    爭土地係由臺北縣五股鄉○○○段崩山小段94地號土地分割
    而來，面積為1,130 平方公尺，相當於341.825 坪，暨原告
    已於90年5 月8 日將系爭土地所有權移轉登記予被告指定之
    登記名義人郭央和，被告亦已支付原告1,200 萬元之事實，
    有系爭契約影本、土地登記謄本、交款紀錄表、收據影本等
    件在卷可稽，復為兩造所不爭執，堪信為真實。
四、原告主張被告應再給付98萬9,350 元價款，被告則予否認，
    並以前揭情詞置辯，是本件主要之爭點厥為：(1)兩造約定之
    土地買賣面積究為若干？(2)系爭土地分割、移轉前，其上是
    否已設有墳墓？
五、查系爭土地自臺北縣五股鄉○○○段崩山小段94地號土地分
    割前，承辦系爭土地分割、過戶事宜之代書甲○○曾聯繫兩
    造會同地政人員至現場確認分割位置及面積，由地政人員測
    量以辦理分割登記，並經兩造多次協調、修改分割圖後，始
    加以確定等情，業據證人甲○○於95年8 月10日審理時證述
    明確，而被告訴訟代理人亦於同日自承被告有會同原告至現
    場以手指界，供地政人員測量之事實，依系爭契約第2 條約
    定：「本買賣之土地面積計算按實際地政丈量面積計算」，
    本件土地買賣面積，自應以兩造會同地政人員至現場指界後
    ，所分割而來之系爭土地面積即1,130 平方公尺（相當於34
    1.825 坪）為準。至於證人郭央和雖於95年11月16日審理時
    證稱：伊曾與被告至現場以布尺丈量，湊成300 坪土地等語
    ，惟其既指出：當時地政人員並未會同到場測量，且就原告
    當時是否在場亦不復記憶，故本件尚難憑其證詞，認定兩造
    約定之土地買賣面積僅為300 坪而已。
六、至於被告雖提出墳墓照片5 張，抗辯系爭土地上已設有墳墓
    ，該部分面積不應計價云云，惟原告則予否認，經查：系爭
    土地坐落範圍係由兩造共同至現場指界已如前述，若系爭土
    地分割前其上已設有墳墓，被告當時豈有未加反應，猶將之
    劃入分割範圍內之理？況被告於95年9 月14日審理時自承其
    已在系爭土地上蓋墳墓等語，是上開照片所示之墳墓，是否
    存在於系爭土地分割、移轉前，即不無疑義，被告復未能進
    一步舉證證明系爭土地分割、移轉前，其上確已設有墳墓之
    事實，故本件尚難認定被告此項抗辯可採。
七、查系爭土地面積為1,130 平方公尺，相當於341.825 坪，依
    兩造約定每坪單價3 萬8,000 元計算，被告應給付原告之買
    賣總價為1,298 萬9,350 元 (341.825*38,000=12,989,350)
    ，而被告僅支付1,200 萬元，自應將餘款98萬9,350 元給付
    原告。又給付有確定期限者，債務人自期限屆滿時起，負遲
    延責任，民法第229 條第1 項定有明文，依系爭契約第2 條
    約定，被告應於系爭土地所有權移轉登記完成時付清價款，
    而系爭土地係於90年5 月8 日完成過戶，被告未於同日付清
    價款，依前開規定，自應於90年5 月9 日起負遲延責任。從
    而，原告依兩造間買賣契約之法律關係，訴請判決被告應給
    付原告98萬9,35 0元，及自90年5 月9 日起至清償日止，按
    年息百分之5 計算之利息，洵屬正當，應予准許。
八、本件事證已臻明確，兩造其餘主張及攻擊防禦方法，核與判
    決結果不生影響，爰不一一論述，併此敘明。
九、訴訟費用負擔之依據：民事訴訟法第78條。
中    華    民    國    95    年    11    月    30    日
                  民事第二庭    法  官  連士綱
以上正本係照原本作成
如對本判決上訴，須於判決送達後20日內向本院提出上訴狀
中    華    民    國    95    年    11    月    30    日
                                書記官  李宏明


司法院資訊處製作；財團法人民間司法改革基金會備份。
